臺灣桃園地方法院民事判決　九十一年度訴字第一五三四號
　　原　　　告　長瑞佳工業有限公司
　　法定代理人　甲○○
　　複　代理人　郭宜人
　　法定代理人　乙○○
右當事人間請求清償債務事件，本院判決如左：
    主    文
被告乙○○應給付原告新台幣貳佰萬元及自民國九十一年九月二十四日起至清償日止
，按年息百分之五計算之利息。
被告詠得精密工業有限公司應給付原告新台幣壹拾柒萬元及自民國九十一年十一月一
日起至清償日止，按年息百分之五計算之利息。
原告其餘之訴駁回。
訴訟費用由被告乙○○負擔二分之一，被告詠得精密工業有限公司負擔十分之一，餘
由原告負擔。
本判決第一項於原告以新台幣陸拾陸萬柒仟元為被告乙○○供擔保後，得假執行；但
被告乙○○如於假執行程序實施前，以新台幣貳佰萬元為原告預供擔保，得免為假執
行。
本判決第二項於原告以新台幣伍萬柒仟元為被告詠得精密工業有限公司供擔保後，得
假執行；但被告詠得精密工業有限公司如於假執行程序實施前，以新台幣壹拾柒萬元
元為原告預供擔保後，得免為假執行。
原告其餘假執行之聲請駁回。
    事    實
甲、原告方面：
一、聲明：
  (一)被告乙○○應給付原告新台幣（下同）二百萬元及自起訴狀繕本送達翌日起至清
    償日止，按年息百分之五計算之利息。
  (二)被告詠得精密工業有限公司（下稱詠得公司）應給付原告四十五萬元及自九十一
    年十一月一日起至清償日止，按年息百分之五計算之利息。
  (三)原告願供擔保，請准宣告假執行。
二、陳述：
  (一)被告乙○○（即原告法定代理人之女婿）於民國（下同）八十九年十二月二十六
    日，為購買訴外人余福照所有門牌號碼桃園縣桃園市○○路六十八巷二十二弄十
    五號透天建物暨其基地，向原告借款新台幣（下同）二百零二萬三千二百零四元
    ，原告乃於八十九年十二月二十六日、同月三十日、九十年一月五日、同年一月
    九日分別交付二十一萬元、四十六萬元、十萬元、一百二十五萬三千二百零四元
    ，當時雖未約定清償期，惟原告目前需款孔急，故要求被告清償借款，然被告迄
    今尚欠二百萬元未清償，爰依消費借貸之法律關係，訴請被告乙○○給付二百萬
    元及自起訴狀繕本送達翌日起至清償日止，按年息百分之五計算之利息。
  (二)被告詠得精密工業有限公司（下稱詠得公司）於九十年二月間向原告購買台中精
    機ＣＮＣ車床型號Ｖ２６＼６０機器二部及相關零配件，總價二百十萬元，兩造
    就價金給付方式約定：被告應自九十年三月起，以連續二月按月給付五萬元，間
    隔一月後，再連續支付二期貨款（即九十年三月、四月、六月、七月、九月、十
    月、十二月、九十一年一月各清償五萬元，以此類推）之方式清償貨款，至貨款
    全數清償為止，被告詠得公司計至九十一年十月止，共應付原告七十萬元，扣除
    被告已付之二十五萬元，尚有四十五萬元貨款未付，爰依買賣契約之法律關係，
    訴請被告給付二十五萬元及自九十一年十一月一日起至清償日止，按年息百分之
    五計算之利息。
三、證據：提出明細表、還款收據各一件及支票三件（以上均為影本）為證，並聲請
    訊問證人李玲兒、章富萍。
乙、被告乙○○方面：
    被告未於最後言詞辯論期日到場，據其前次到場所為聲明及陳述略以：
一、聲明：
  (一)原告之訴駁回。
  (二)如受不利之判決，願供擔保，請准宣告免為假執行。
二、陳述：伊確有積欠原告借款二百萬元，惟原告之貸款行為，核與公司法第十五條
    第二項之規定有違，應屬無效，且伊目前無力清償。
丙、被告詠得公司方面：
    被告未於最後言詞辯論期日到場，據其前次到場所為聲明及陳述略以：
一、聲明：
  (一)原告之訴駁回。
  (二)如受不利之判決，願供擔保，請准宣告免為假執行。
二、陳述：伊確有向原告購買前揭機器，尚欠買賣價金一百八十五萬元，惟兩造曾約
    定以分期付款方式償付買賣價金即以每三個月付款六萬元，且未約定一期不履行
    ，視為全部到期，是系爭買賣價款並未全部到期，原告遽請求被告一次清償，尚
    屬無據。
三、證據：聲請訊問證人李玲兒。
    理    由
一、本件原告於起訴狀係請求判決被告詠得公司應給付原告一百八十五萬元及自起訴
    狀繕本送達翌日起至清償日止，按年息百分之五計算之利息，繼於本院審理中減
    縮聲明為被告詠得公司應給付原告四十五萬元及自九十一年十一月一日起至清償
    日止，按年息百分之五計算之利息，此係減縮應受判決事項之聲明，核與民事訴
    訟法第二百五十五條第一項第三款規定相符，應予准許，合先敘明；本件被告乙
    ○○、詠得公司均未於最後言詞辯論期日到場，核無民事訴訟法第三百八十六條
    各款所列情形，爰依原告之聲請，由其一造辯論而為判決。
二、原告主張(一)被告乙○○於八十九年十二月二十六日向原告借款二百零二萬三千二
    百零四元，迄今尚欠二百萬元；(二)被告詠得公司向原告購買台中精機ＣＮＣ車床
    型號Ｖ２６＼６０機器二部及相關零配件，總價二百十萬元，兩造約定以分期付
    款方式清償貨款，原告已依約交付貨物等事實，業據其提出明細表、還款收據、
    支票影本等件為證，並經被告到場自認屬實（參見本院九十一年十月十六日言詞
    辯論筆錄），雖其於事後改稱原告與被告乙○○間並無借貸關係，且原告承諾俟
    被告詠得公司營運上軌道，獲利有盈餘時再清償系爭貨款，即以被告詠得公司之
    盈餘足以清償貨款為停止條件云云，惟依民事訴訟法第二百七十九條第三項規定
    ：「自認之撤銷，除別有規定外，以自認人能證明與事實不符或經他造同意者，
    始得為之。」，又「當事人在第一審供認之事實未經合法撤銷，自不能更為反對
    之主張。」（參見最高法院十七年上字第七五五號判例意旨），被告既未向本院
    撤銷其前所為之自認，亦未舉證其自認與事實不符或經對造同意，依法應受其自
    認之拘束，此部分被告之抗辯，無庸審究，堪信原告之主張為真實。
三、原告請求被告乙○○返還借款部分：
  (一)被告乙○○雖辯稱原告以公司之資金貸與被告，違反公司法之禁止規定云云。按
    公司之資金，除因公司間業務交易行為有融通資金之必要者外，不得貸與股東或
    任何他人，公司法第十五條第二項雖定有明文，然多數學者認為公司本可為資金
    之貸與，只是限制對象而已，又基於保護與公司交易之第三人及交易安全之考量
    ，且貸與並非贈與，公司仍得請求返還，並不違反資本維持原則，違反該規定之
    消費借貸契約仍屬有效，是以，原告雖違反公司法之規定將資金貸與被告，兩造
    間之消費借貸契約仍為有效。又被告乙○○辯稱目前無力清償乙節縱或屬實，惟
    此僅係執行有無效果之問題，亦不足以解免其應為返還借款之責，是其前揭所辯
    ，均無足採。
  (二)按消費借貸未定返還期限者，借用人得隨時返還，貸與人亦得定一個月以上之相
    當期限，催告返還，民法第四百七十八條後段定有明文。查本件借款固未定返還
    期限，然原告既已對被告乙○○起訴，起訴狀繕本又於九十一年八月二十二日送
    達被告乙○○，自可認原告已對被告為催告，且截至本件言詞辯論之日止，為時
    逾一個月以上，縱本件借貸未定有返還期限，亦可認原告之請求與民法第四百七
    十八條規定相符，從而，原告依消費借貸之法律關係，訴請被告乙○○返還借款
    二百萬元，應屬可採。至原告所得請求之遲延利息部分，因原告已自陳本借款未
    定返還期限，是本件原告得主張之返還期限為起訴狀繕本送達屆滿一個月之日即
    九十一年九月二十三日（原為九十一年九月二十二日，惟該日適逢星期日，即以
    休息日之次日即九十一年九月二十三日），則原告就遲延利息部分，僅得請求自
    其翌日即九十一年九月二十四日起至清償日止，按年息百分之五計算之利息，逾
    此部分之請求，即屬無據，應予駁回。
四、原告請求被告詠得公司給付貨款部分：
  (一)按買受人對於出賣人，有交付約定價金及受領標的物之義務，民法第三百六十七
    條定有明文。查原告既已依約交付買賣標的物，被告即有給付買賣價金之義務，
    惟原告自承伊於訂定系爭買賣契約時，曾同意被告以分期付款之方式支付貨款，
    並於本院審理中減縮訴之聲明，僅請求已到期（即至九十一年十月止）之買賣價
    款，則被告辯稱兩造有分期付款之約定乙節，自屬可採。茲應審究者厥為兩造間
    就每期應付之貨款金額究為何（原告主張每期應付五萬元，被告詠得公司主張每
    期應付三萬元）？
  (二)經查，據證人即原告法定代理人甲○○人之女、被告詠得公司法定代理人乙○○
    之配偶李玲兒到庭證稱：兩造確有約定系爭買賣價款為二百十萬元，支付方式為
    每月至少支付三萬元，連續支付二個月後，得間隔一個月後再續行給付等語明確
    （參見本院九十一年十月十六日言詞辯論筆錄），證人李玲兒雖為被告詠得公司
    法定代理人之配偶，然其亦為原告法定代理人之女，證言應無偏頗之虞，而可採
    信。是原告得請求被告傳成公司給付已到期部分（自九十年三月起至九十一年十
    月止共十四期）之買賣價金為四十二萬元（１４×３＝４２），扣除被告詠得公
    司前已給付之二十五萬元，原告尚得請求被告詠得公司給付已到期之貨款為十七
    萬元及自九十一年十一月一日起至清償日止，按年息百分之五計算之利息。
五、從而，原告依消費借貸之法律關係，訴請被告乙○○給付二百萬元及自九十一年
    九月二十四日起至清償日止，按年息百分之五計算之利息；另依買賣契約之法律
    關係，訴請被告詠得公司給付十七萬元，及自九十一年十一月一日起至清償日止
    ，按年息百分之五計算之利息，為有理由，應予准許，逾此範圍之請求，即屬無
    據，應予駁回。
六、兩造均陳明願供擔保，請准宣告假執行或免為假執行，關於原告勝訴部分，經核
    均無不合，爰各酌定相當之擔保金額，併准許之。至原告敗訴部分，其假執行之
    聲請，已失所附麗，應予駁回。
七、本件事證已臻明確，兩造其餘主張及舉證，核與判決結果不生影響，爰不另一一
    論述，併此敘明。
八、據上論結，本件原告之訴為一部有理由，一部無理由，依民事訴訟法第三百八十
    五條第一項前段、第七十九條、第三百九十條第二項、第三百九十二條，判決如
    主文。
中　　　華　　　民　　　國　　九十一　　年　　 十二 　　月　　 十一 　　日
                                        臺灣桃園地方法院民事第二庭
~B法  官　劉佩宜
右為正本係照原本作成
如對本判決上訴須於判決送達後廿日內向本院提出上訴狀
中　　　華　　　民　　　國　　九十一　　年　　 十二　　 月　　十六　　　日
~B書　記　官　徐永本
